臺灣高等法院刑事判決　　　　　　　　　　　　　九十年度上更(二)字第七八四號
　　上　訴　人
　　即　被　告　 丁○○
　　　　　　　　 庚○○
　　　　　　　　 丙○○
　 共　　　同
　 選任辯護人　　黃哲東　　律師
右上訴人因貪污治罪條例等案件，不服台灣桃園地方法院八十五年度訴字第六０八號
中華民國八十六年三月三十一日第一審判決（起訴案號：台灣桃園地方法院檢察署八
十三年度偵字第一四八三九號、八十五年度偵字第五四０七號）提起上訴，經判決後
，由最高法院第二次發回更審，本院判決如左：
    主  文
原判決關於丁○○、庚○○、丙○○結夥二人以上竊取森林主產物部分及丁○○、庚○○定執行刑部分均撤銷。
丁○○、庚○○、丙○○結夥二人以上竊取森林主產物，各處有期徒刑捌月，併科罰
金貳拾柒萬元，罰金如易服勞役，以罰金總額與陸個月之日數比例折算。
其他上訴駁回。
丁○○、庚○○右開上訴駁回行賄部分，各處有期徒刑壹年貳月，褫奪公權壹年，與
撤銷改判部分所處之刑，各應執行有期徒刑壹年陸月，併科罰金貳拾柒萬元，褫奪公
權壹年。罰金如易服勞役，均以罰金總額與陸個月之日數比例折算。
    事  實
一、丙○○於民國八十三年十一月二十五日向台灣省政府辛○○林務局新竹林區管理
    處（下稱林務局）承攬大溪事業區第六七林班已被盜伐扁柏三株之搬運工程，竟
    與丁○○、庚○○共同基於意圖為自己不法所有之犯意聯絡，於八十三年十一月
    間，趁搬運所承攬之上開扁柏之機會，竊取前由不詳姓名者於該六七林班內所盜
    伐之扁柏六株並製成角材而仍留置於現場之其中扁柏十塊（原盜伐扁柏六株之立
    木材積為三四‧八五立方公尺，遭砍下之材積為二八‧五八立方公尺，價值新台
    幣（下同）二百零五萬四千二百六十七元，其樹頭仍在原處。而竊取之扁柏十塊
    ，其中九塊材積共為九‧三七立方公尺，一塊為○‧九立方公尺，合計竊取一０
    ‧二七立方公尺，價值七十三萬八千一百八十五元）。並於同年十一月二十七日
    起僱請不知情之工人戊○○、陳英國、林英貴三人依丙○○之指示，自山上之集
    運現場利用架設之索道將上開已製成角材之扁柏十塊搬運下山至土場，於同年十
    一月二十九日下午五時許將其中扁柏九塊裝載於停在土場即大溪事業林區三光分
    站第六七林班產業道路旁之臨時車號為九一九六三七號自用大貨車及鐵牛車上，
    由丁○○準備俟機載離現場。同年十一月二十九日晚上十時許，新竹縣警察局橫
    山分局玉峰派出所主管江新茂及警員甲○○、陳春來、林治忠、宗博文、黃和明
    、謝新福等七人據報至該處查訪守候並通知丁○○到場，於同年十一月三十日凌
    晨零時三十分許查獲一同到案之丁○○及庚○○。詎不具公務員身分，亦非受公
    務機關委託承辦公務之丁○○及庚○○，另基於行賄之犯意聯絡，推由庚○○對
    前往取締之依據法令從事公務之甲○○等警員稱：願給付每位（共七位）前往取
    締之警員十萬元，請求放行等語，丁○○則在旁稱錢馬上可以籌齊交付等語，而
    共同對於依據法令從事公務之員警關於違背職務之行為行求賄賂，然當場遭甲○○等警員拒絕其行求賄賂之意思，並將丁○○、庚○○帶回警局偵辦。嗣後丙○○知悉事跡敗露，則於同年十一月三十日上午八時許，將其等於當月二十八日先
    行搬離土場之前開竊得之扁柏角材一塊（材積○‧九立方公尺）載至林務局大溪
    工作站三光分站放置，並告知工作站人員乙○○稱該角材為林班內扁柏後隨即倉
    促離去。
二、案經新竹縣警察局橫山分局就丁○○、庚○○部分報請台灣桃園地方法院檢察署
    檢察官偵查，及同署檢察官就丙○○部分自動檢舉一併偵查起訴。
     理  由
一、訊據上訴人即被告丙○○、丁○○、庚○○等三人，被告丙○○對於右揭時地，
    利用承攬扁柏集運所架設之纜繩索道搬運本案扣案木材至土場給丁○○處理等事
    實，被告丁○○對於與丙○○共同承攬，並將扣案扁柏搬運上車之事實，被告庚○○對其前開警員在場查緝盜林時出言向員警表示願意以每人十萬元請求放行之
    事實均坦承不諱。惟被告三人均矢口否認有何竊取森林主產物之犯行及被告丁○○、庚○○矢口否認有何行賄之犯行。被告丙○○辯稱：前揭扁柏六株遭盜伐乙
    事伊不知情，伊以為運下山的十塊扁柏是枯倒木，不知如此搬運係違法，當初林
    務局人員並沒有帶伊到現場確實指明所要搬運的木材範圍，且依合約第十二條約
    定：「凡在作業區內之贓物，即凡符合造材規定之木材（包括早先被盜伐倒地之
    盜伐木及風倒木、枯立木在內）應全部造材搬出」，上開木材符合契約所定之盜
    伐木，應屬合法搬運之木材；至伊載至三光分站之扁柏一塊係同年十一月二十八
    日試索道先搬運下山，伊誤以為屬承攬範圍內之木材，後來因怕遺失才送至三光
    分站云云。被告丁○○辯稱：前開扁柏六株係何人所盜伐伊不知情，伊亦不知須
    打烙印之木材始在丙○○與林務局所簽之合約範圍內而可以搬運，當初林務局人
    員未到現場確實指明所要搬運的木材範圍，而搬運時伊負責下面的工作，由丙○○在山上負責將木材輸送下來，伊以為依索道運搬至土場之扁柏九塊即所承攬之
    木材，且依合約規定：凡在作業區內之被盜伐倒地之盜伐木及風倒木、枯立木，
    均應全部造材搬出。該木材符合契約規定之情形，自屬合法搬運之木材，而該九
    塊扁柏只裝上車尚未運走，係為等三光分站之人員來處理，至為警查獲時庚○○
    對員警稱願每人給十萬元乙節伊並不知情，伊沒有說錢很快就可以籌到等話，伊
    未盜取林木或行賄云云。被告庚○○則辯稱：伊與丁○○及丙○○無合夥關係，
    伊沒有參與承包，盜伐乙事與伊無關，又八十三年十一月三十日伊陪丁○○至查
    獲現場，見非管區警員查案以為是找麻煩，故稱願給每人十萬元，但那是酒後說
    的諷刺話云云。
二、然查：
  (一)前揭為警查獲之九塊扁柏及被告丙○○搬至三光分站之一塊扁柏均非被告丙○○
    原向前台灣省政府辛○○林務局新竹林區管理處承攬集運之被盜伐扁柏，而屬另
    行被盜伐之六株扁柏並經裁製成角材中之部分角材等情，業據證人即林務局大溪
    工作站主任癸○○、三光分站主管壬○○、護管員呂英宣及復興大溪事業區技術
    士乙○○分別於警訊及偵審時證述明確（見偵字第一八○三號卷第三頁反面、第
    五頁、八頁、偵字第一四三八九號卷第七十七頁、八十八頁、原審卷第八十九頁
    、一○三頁反面及本院九十年十一月九日訊問筆錄），並有仍遺留在現場之六株
    扁柏樹頭及已遭盜伐尚未運下山之扁柏現場照片五十一張在卷可憑（見偵字第一
    四八三九號卷第六十一頁至七十三頁）。而證人呂英宣、壬○○並分別於本院調
    查時到庭結證稱：合約約定之集運木材均標示有「查」字，而案發後標示有「查
    」字之扁柏木材均尚在山上林區（至該六株被盜伐而尚未搬運下山之扁柏上則為
    林務局人員漆上「非」字），上開照片係案發第二日上山拍攝，可證明依合約指
    定交被告丙○○集運之漆有「查」字之扁柏木材仍在山上林場，扣案之木材並無
    「查」字標記，顯非合約指定之範圍等語（見本院更(一)卷第三三頁正、反面、本
    院九十年十一月三十日訊問筆錄）。是本件扣案被運下山之木材，非林務局大溪
    工作站委託被告丙○○承攬集運下山之木材，應堪認定。
  (二)再查，本件承攬案係因大溪工作站自八十三年元月十六日發現有被盜伐之扁柏三
    株，即簽請處理，除請警方協助追查外，並請准處理集運，以防被盜取。三光分
    站並經調查被盜伐之特定扁柏木材為三株，其材積及集材費用（僅指承攬集運之
    運費）後向大溪工作站查報，經大溪工作站函准三光分站發包集運上開三株被盜
    伐木至大溪工作站保管。大溪工作站因而於八十三年十月二十七日通知三光分站
    ：「：：被盜伐扁柏三株，遺留木集材一案，經估價結果以丙○○最低價，每材
    集材費每立方公尺三萬三千七百六十五元，經報奉林務局核准集材，請即傭工集
    材並指派專人嚴加監督預防再度被竊：：」等語，並函大溪分局協助監運。三光
    分站並於八十三年十一月二日報告大溪工作站指派乙○○、呂英宣現場監督集材
    。凡此均有上開大溪工作站之函件及報告在卷可按（見偵字第一四八三九號卷第
    四十八頁至五九頁）。又本件林務局所發包之木材集運工程係由被告丙○○出面
    與林務局簽立合約，此有合約書一份足稽（見原審卷第五十五頁至五十九頁），
    被告丙○○訂約後並於八十三年十一月二十五日向大溪工作站及新竹管理處報告
    翌日開工，大溪工作站並於同日分函被告丙○○、丙○○之保證人陳謝健（即被
    告庚○○之母）、林黃阿蘭（即被告丁○○之妻），通知指明：「大溪區第六七
    林班被盜伐扁柏『三株』，遺留木一○‧三一立方公尺委由台端負責集材交由本
    站處理：：」等語，並檢附合約一件（見同上偵查卷第四十九頁、第六十頁），
    而上開函件均經被告丙○○、丁○○、庚○○收受等情，並經被告三人在本院前
    審調查時供承在卷（見本院更(一)卷第二七頁、三一頁、三六頁）。查本件合約約
    定集運之木材業經指定為該特定三株扁柏之事實，除上開函件外，並經大溪工作
    站三光分站人員一再帶被告丙○○至山上林區指定明確等情，並為被告丙○○所
    不否認。被告丙○○於偵查中並供承：伊除與林務局約定集運特定盜伐木外，林
    務局人員亦曾帶伊上山並告知何株盜伐木才可集運下山云云（見同上偵查卷第一
    ００頁反面）。嗣於本院前審調查時復供承林務局人員有帶伊上山指定被盜而且
    已經切割成木材有印記的才可以搬運云云（見本院更(一)卷第二十八頁反面）。而
    證人乙○○於偵查時證稱：丙○○於八十三年十一月向林務局承運盜伐林木集材
    到土場時，伊有告知係集運一定之材積及編號云云（見偵字第一四八三九號卷第
    八十九頁反面、九十頁正面）。另證人壬○○於偵審時證稱：伊有到被盜伐的三
    株扁柏現場去查看，在訂約時並有帶丙○○至現場指明核准搬運之木材為該有蓋
    「查」字及編號的三株扁柏，該木材至少已被砍伐半年以上，而前開被查獲之扁
    柏係數日前始被盜伐，且無編號及查封印，丙○○等人僅能針對有材積編號之木
    材搬運，但案發後發現丙○○所承攬集運之林木卻仍在山上現場等語（見同上偵
    查卷第七十七頁反面、九十頁反面、九十一頁正面、原審卷第七十三頁、本院更
    (一)卷第三十三頁正面、本院更(二)卷九十年十一月九日訊問筆錄），而證人呂英宣
    於偵查中及本院調查時亦到庭證稱：三株被盜伐之扁柏與六株被盜伐之扁柏間相
    距約五百公尺，被查獲之九塊扁柏不是丙○○原來所承攬集運之扁柏，要搬運的
    木材上都有漆上「查」字，而六株被盜伐的木材，於案發後始經警漆上「非」字
    ，伊事前有帶丙○○上山指明所承攬搬運的木材，案發後第二天伊到現場察看，
    發現被告承攬搬運的木材仍留在山上等語（見本院更(一)卷第三三頁反面、三六頁
    反面及三七頁、本院更(二)卷九十年十一月三十日訊問筆錄）。顯見林務局之工作
    人員在開工之前均一再以書面及現場指示之方法，向訂約承攬之被告丙○○說明
    承攬搬運之木材範圍僅係該特定三株被盜伐之扁柏。而被告丁○○、丙○○於查
    獲之初亦均不否認扣案之九塊扁柏均無被指定合法集運標示之查印，並非合法承
    攬搬運之扁柏等事實。此觀被告丁○○於警訊時供稱：警方所查獲之九塊扁柏不
    是依合約內容所要搬運之扁柏，是集材工人順便搬運，不是故意裝載在伊所有之
    拼裝車上的云云。嗣於偵查時復供承：契約有註明承攬集運的木材是在六七林班
    何地點及材積，該被查獲之扁柏不是林務局所允許集運之盜伐木，是工人集運錯
    了云云（見同上偵查卷第五頁反面至第六頁、一０二頁）。另被告丙○○於偵查
    時亦供承該被查獲之木材係不得搬運下山之木材，是不知情之工人誤將該枯倒木
    集運下山的云云（見同上偵查卷第一○一頁）。查上開扁柏十塊係丙○○親自從
    林場搬運上索道，倘搬運當時主觀上認知係屬依合約內容應集運之木材，則其於
    被查獲之初，當無不予否認之理。嗣被告丙○○、丁○○於原審法院審理時及本
    院調查時復仍供認該被查獲之扁柏十塊非屬被盜伐之三塊扁柏之木材云云，雖被
    告丁○○、丙○○辯稱：依合約第十二條規定，凡在作業區內贓物，即凡符合造
    材規定之木材（包括早先被盜伐倒地之盜伐木及風倒木、枯立木在內），應全部
    造材搬運下山。依此契約內容之規定，所應搬運之木材並非僅原募工集運之三株
    被盜伐的扁柏而已云云。惟查本件因前揭第六七林班被盜伐扁柏三株，該大溪工
    作站為防再遭盜取該木材，乃簽請准予發包集運該三株扁柏下山保管，經估價結
    果以被告丙○○最低價而於八十三年十一月二十五日訂約承攬，而被告丙○○所
    訂約承攬之範圍，並經林務局以公文通知及派人帶同被告丙○○前往現場指明所
    應集運下山之木材範圍等情，已如前述，茲查苟如被告丙○○、丁○○所辯，渠
    等豈非負有將該廣達數百公頃之第六七林班內所有被盜伐木、風倒木及枯立木悉
    數集運下山之責，此顯與林務局原發包承攬之內容不符。另查被盜伐之三株扁柏
    與另被盜伐之六株扁柏間相距約五百公尺之遠，此據證人乙○○、呂英宣分別於
    本院調查時證述明確（見本院更(二)卷九十年十一月九日、十一月三十日訊問筆錄
    ），自無誤認之可能。是被告丙○○、丁○○所辯伊等集運下山之十塊扁柏係屬
    合約約定之合法集運等語，要屬飾卸刑責之詞，殊屬無據。至被告丙○○與新竹
    林區管理處於八十三年十一月二十五日簽訂「被盜伐贓物集運單價作業合約書」
    後，該合約內容並無變更及調整，當初契約內容並未約定該區域內所有符合造材
    規定之木材均應由被告丙○○造材搬出等情，業據證人即原該林區管理處處長己○○於本院調查時證述在卷（見本院更(二)卷九十年十一月三十日訊問筆錄）。且
    查本件集運之扁柏係珍貴林產，此自其每立方公尺僅運費即高達三萬三千餘元即
    明，是其集運之過程中在每一步驟包括自山上林區林場起運均需通知林務局人員
    在場並填製搬運單，且派員押運等情，並據證人呂英宣結證在卷（見偵字第一四
    八三九號卷第七十七頁），且經前揭合約第六條約定明確，而本件自林區林場即
    未有林務人員在場且未有搬運單之事實，均為被告丙○○所不否認，亦足證被告
    丙○○所搬運下來之扁柏顯非屬依合約集運之範圍。被告丙○○事前既經林務局
    人員帶同前往現場指明承攬搬運之木材範圍，詎其竟將明知非屬合約集運範圍之
    上揭扣案木材搬運下山，其有盜取該森林主產物之不法所有意圖，堪以認定。
  (三)查被告丁○○供認上開被查扣之扁柏十塊係非法集運下山，已如前述，雖否認知
    情竊取該十塊扁柏。然查，被告丁○○係親自出面與壬○○洽談承攬集運合約事
    宜之事實，此據被告丁○○於警訊時供明在卷（見偵字第一四八三九號卷第七頁
    ），則其對於前開集運木材之範圍，自亦知之甚明。又被告丙○○於原審法院審
    理時供稱：丁○○知道伊於八十三年十一月二十八日輸送下山之該塊扁柏的來源
    等語（見原審卷第三十九頁反面），而被告丁○○於原審法院調查時亦供承：丙○○負責山上之集運現場，伊則負責集運下來之土場部分，另九塊扁柏自索道運
    下來後伊裝載於車上，車子由伊駕駛等情（見原審卷第一○二頁）。參之被告丁○○經營「建豐木材行」曾承包過伐倒木搬運工程，有台灣桃園地方法院八十五
    年度訴字第六六二號刑事判決書一份在卷可參 (見原審卷第一五六頁），被告丁○○對何種係合約範圍之木材應知之甚稔。且查案發之初被告庚○○、丁○○尚
    企圖行賄查緝警員一節（並詳後述），益證被告丁○○係知情且與被告丙○○有
    盜取扣案木材之犯意聯絡，甚為明顯。故被告丁○○辯稱：伊以為該九塊扁柏丙○○合法運送下山，伊將該木材裝載上車留在該處等候林務局人員前來點收，並
    非盜取，伊不知該等木材不得集運云云，殊非可採。
  (四)再查本件承攬集運扁柏之合約，係被告庚○○與丁○○、丙○○合夥之事實，業
    據被告庚○○、丁○○於偵查時供承渠二人有與丙○○合夥承包本件林務局伐
    木的運送等情在卷（見偵字第一四八三二號卷第二十頁反面）。又本件集運之承
    攬係被告庚○○自林務局工作站獲得消息，並與丁○○、丙○○三人出面洽談合
    約之事實，且據被告庚○○及丙○○於本院前審調查時供明在卷（見本院更(一)卷
    第二六頁反面、第二九頁反面）。而本件合約雖以丙○○名義訂約，但係由被告
    庚○○之母陳謝健及丁○○之妻林黃阿蘭擔任連帶保證人之事實，已如前述，並
    有該合約書影本一份附卷可憑（見原審卷第五九頁反面）。參以本件負責將木材
    由索道運下之工人戊○○係被告庚○○所找，陳英國、林英貴係戊○○所介紹等
    情，並據被告丙○○、丁○○於原審法院調查時供明在卷（見原審卷第四十一頁
    反面），而證人戊○○於警訊時並證稱：第一次將已製成角材之扁柏運走約在八
    十三年十一月二十七日至二十八日間，第二次於同年月二十九日，伊下班時間約
    為下午五時許，索道機械係伊與丁○○、陳英國及林英貴架設的，庚○○及丙○○均有參與此次盜運扁柏云云。嗣於偵查中復證述是丁○○、庚○○、丙○○三
    人僱用伊及陳英國、林英貴，而林木則是丁○○、丙○○、庚○○搬運裝載，自
    索道下二趟，已載走一趟等語在卷（見同上偵查卷第三五頁反面、三六頁反面、
    九十頁正面、反面）。參以本案員警查獲之時，被告庚○○係被告丁○○叫其一
    起前來向警方說明及遊說工作情形，並據被告庚○○與丁○○分別在警訊中及偵
    查時供述明確（見同上偵查卷第八頁反面、第二十頁反面、第二十一頁）。茲查
    被告庚○○提供本件承攬機會與被告丙○○、丁○○知悉，被告庚○○並出面與
    林務局間人員洽談合約內容，復以其母名義出面擔保，並鳩集工人集運木材，嗣
    於查獲時並到場行賄員警（並詳後述），綜上各情可見被告庚○○，自始至終均
    有參與，是被告庚○○所辯伊與本案無關等語，自難採信。其就盜伐竊取扁柏部
    分實與被告丁○○、丙○○有犯意之聯絡甚明。雖被告丙○○僅與丁○○簽有就
    原合法承攬集運工程之合夥契約（見同上偵查卷第八十頁），然此僅係見諸文字
    之契約，並無法推翻上開事實。證人戊○○於審理時翻異前詞改稱：伊係丁○○
    、丙○○所僱，與庚○○無關云云，亦係迴護之詞，均不足採信。
  (五)至公訴意旨雖認被告丙○○係趁集運所承攬被盜伐扁柏之機會，夥同被告丁○○
    、庚○○盜伐該六七林班內之扁柏六株，惟訊據被告三人均否認該六株扁柏係渠
    等所盜伐。而查系爭扣案之扁柏經警於八十三年十一月二十九日晚上十時許查獲
    之翌日，經警與林務局人員呂英宣（護管員）、乙○○（大溪事業區技術士）等
    人前往該被盜伐之六株扁柏現場查看，證人呂英宣於本院調查時證稱該六株扁柏
    大概已被盜伐了一個星期云云（見本院更(二)卷九十年十一月三十日訊問筆錄，至
    證人呂英宣前於警訊時雖證稱該（六株扁柏）於八十二年九月一日以前即被盜伐
    云云，惟其於本院調查時證稱伊前所述於八十二年九月一日以前即被盜伐係指三
    株扁柏部分云云，附此敘明）。而證人戊○○於警訊時證稱警方查獲之扁柏早就
    被砍伐云云。且查該被盜伐之六株扁柏已在現場被裁製成角材，顯見已被盜伐多
    時，而查被告丙○○係於八十三年十一月二十五日始與林務局新竹林區管理處簽
    定上揭承攬契約，則必在此之後始行上山進行相關集運木材下山之事宜，而依證
    人戊○○上揭所述於八十三年十一月二十七日、二十八日間即行搬運系爭扁柏一
    塊下山。則在此區區數日間，被告丙○○等人是否可能盜伐六株扁柏、裁製成角
    材、架設索道及搬運下山等，實非無疑。此證人癸○○、壬○○、呂英宣、乙○○等人於警訊及偵審時亦均未能指證該六株扁柏係被告三人所盜伐。此外，復查
    無其他積極證據足資證明該六株扁柏係被告丙○○等人所盜伐，自難遽認該六株
    扁柏係被告丙○○等人所盜伐，惟被告丙○○等三人共同將不詳姓名者所盜伐之
    該六株扁柏，竊取經裁製成角材而仍留置現場之其中角材十塊，予以搬運下山，
    自亦難辭渠等應負之竊取森林主產物之刑責。
  (六)查被盜伐之扁柏六株原立木材積為三四‧八五立方公尺，經被盜伐砍下之材積為
    二八‧五八立方公尺，價值二百零五萬四千二百六十七元，有卷附之林務局大溪
    工作站所提出之被害價格查定書一份在卷可參（見原審卷第一０八頁至一一五頁
    ）。茲被告等三人竊取其中之十塊扁柏，其中九塊材積共為九‧三七立方公尺，
    一塊材積為○‧九立方公尺，總計一０‧二七立方公尺，價值七十三萬八千一百
    八十五元（0000000元÷28.58×10.27＝738185元）， 按計算贓額應以山價計算
    ，而山價應扣除每立方公尺之搬運費用三萬三千七百六十五元（參照最高法院四
    十七年台上字第一０九五號判例、五十六年台上字第二四九四號判決，竊取森林
    贓物價額之計算，應扣除加工及搬運等費用，依丙○○與林務局之合約，承攬搬
    運費每立方公尺為三萬三千七百六十五元，又被告非盜伐該六株扁柏，計算山價
    不能扣除其生產費用）後，實際竊取之贓物價值為三十九萬一千四百一十八元（
    738185元－10.27×33765元＝738185元－346767元＝391418元）。至證人呂英宣
    在警訊中雖供稱上開扣案木材約值六十萬元云云，惟呂英宣在本院前審調查時已
    到庭證稱上開數目係伊初估，並無實據云云，本件該被查扣十塊扁柏之價格自應
    以上開林務局查定之價格為計算之依據。
  (七)另查，被告庚○○及丁○○前開行求賄賂之事實，業據證人即當時在場之員警甲○○及江新茂於偵審時證述明確，核其二人所證情節相符，且證人甲○○於偵查
    時及原審法院審理時並另證稱：伊等拒絕被告二人行求賄賂之意思後，將被告二
    人帶至停於產業道路旁裝載前開扁柏車子處時，被告二人還在說要給十萬元請求
    員警放行等語在卷（見偵字第一四八三九號卷第九十二頁反面、第九十三頁、原
    審卷第三十八頁、第四十頁、第一○一頁），參以被告庚○○、丁○○二人分別
    於警訊時及偵查中供承：係丁○○要求庚○○前來幫忙向警察解釋及遊說等語（
    見同上偵查卷第八頁反面、第二十頁反面、第二十一頁）。足證證人田建次、江
    新茂前開證述之內容，尚屬非虛。至被告庚○○自何處前來土場，並不生影響被
    告庚○○是否有前揭行賄之事實，是證人袁南鳳於本院前審調查時所證稱：當時
    庚○○係因賣竹子事一星期前約好至伊住處商談，約九時許回去云云，及證人簡
    欽水證稱：當日丁○○搭伊便車至三光工作站，不知何事云云，均不足作為被告
    庚○○等人有利之認定。至被告庚○○雖辯稱伊向警陳稱願付款請求放行，是開
    玩笑及諷刺話，扣案扁柏不值七十萬元，伊不可能開價七十萬元要求放行，且警
    員非林務局人員無權放行云云。惟查：被告庚○○行賄之時態度正經誠心誠意，
    並無開玩笑之情形，業據證人甲○○於原審法院及本院調查時供證明確在卷（見
    原審卷第一○三頁、見本院更(二)卷九十一年一月四日訊問筆錄），而證人江新茂
    於本院前審調查時亦到庭證稱：當時庚○○說要給每位員警十萬元，並不是以開
    玩笑的口吻，是認真的云云（見本院更(一)卷第三五頁），況如當時被告庚○○僅
    係開玩笑，被告丁○○當無接著表示立即可以籌款之理。參以被告庚○○於歷審
    中均一再供承伊認為警員是要來揩油云云，顯見被告庚○○在查獲之時，即知被
    查獲扣案扁柏之集運，係不合法無誤，而查不合法之木材林產被查獲後，即無再
    遭放行之可言，其請求警員放行無非係要求警員不予舉發，此證人甲○○於本院
    調查時證稱：當時庚○○要求伊等放行，是要伊等不要抓他們盜採林木的犯行云
    云（見本院更(二)卷九十一年一月四日訊問筆錄），另證人江新茂於本院前審調查
    時亦到庭證稱：庚○○說要給伊等每人十萬，要伊等放行，當然是要渠等不要舉
    發的意思云云（見本院更(一)卷第三十四頁反面）。而查被告庚○○前即有向林務
    局承攬伐木，因事涉偽造放行戳記文書經判決認定有罪（見原審卷第一五三頁後
    ），自知盜林之責任，是被告庚○○等違法盜林經警連夜查獲，其所面對及盤算
    者豈只是上開幾根扁柏之價值而已，應是遭舉發後所須面對之盜林刑責，豈可僅
    以該所盜取木材之價格來評量，而推翻其上開事證及罪責？被告丁○○、庚○○
    二人顯有為免遭警舉發渠等盜林之犯行，而以行賄方式要求警員放行，應堪認定
    ，渠等就此行賄犯行，並有犯意聯絡及行為分擔。被告丁○○、庚○○上揭所辯
    並無行賄之犯行云云，均屬卸責之詞，不足採信。
    綜上所述，本件事證明確，被告三人竊取森林主產物及被告丁○○、庚○○行賄
    犯行，均堪認定。
三、核被告丁○○、庚○○、丙○○共同竊取扁柏十塊之行為，均係犯森林法第五十
    二條第一項第四款之結夥二人以上竊取森林主產物罪，而被告丁○○、庚○○行
    賄之犯行，則均係犯修正前貪污治罪條例第十條第二項之行求賄賂罪。被告丁○○及庚○○犯罪後因貪污治罪條例已於八十五年十月二十三日經修正公布，原條
    例第十條第一、二項改列為第十一條第一、二項，比較新舊法結果，以舊法有利
    於被告，依刑法第二條第一項但書規定，自應適用修正前該條例之第十條第二項
    、第一項處斷附此敘明。被告三人就竊盜部分，及被告丁○○、庚○○就行賄部
    分，分別有犯意聯絡及行為分擔，均為共同正犯，被告丁○○、庚○○所犯上述
    二罪，犯意各別，構成要件不同，應併合處罰。原審就被告三人竊取森林主產物
    犯行予以論罪科刑，固非無見，惟查被告三人僅盜取上揭扁柏角材十塊，原審認
    被告三人係盜伐扁柏六株，核與事實不符，其論斷自有未洽（至被告三人就竊取
    扁柏十塊以外之竊取森林主產物犯行，既尚屬不能證明，惟公訴人認此部分為被
    告三人所犯竊取森林主產物之實質上一罪之部分行為，自不另為無罪之諭知，附
    此敘明），是被告三人上訴意旨否認有竊取森林主產物之犯行，固無理由，惟原
    判決關於被告三人竊取森林主產物部分既有上述可議之處，自應由本院併就被告
    丁○○、庚○○定執行部分予以撤銷改判。爰審酌被告三人之素行、犯罪之動機
    、目的、手段、所竊取森林主產物之價值、因而致生之危害及犯罪後之態度等一
    切情狀，各量處有期徒刑八月，併就其等所竊取森林主產物贓額扣除搬運等成本
    費用而所餘之價額三十九萬一千四百一十八元，依森林法第五十二條第一項第四
    款規定併科二倍以上之新台幣八十一萬元，即折合銀元二十七萬元之罰金，並就
    罰金部分諭知易服勞役之折算標準。至為警於八十三年十二月七日在被告丁○○
    位於桃園縣復興鄉高義村比亞外五之二號住處查扣之物品（見偵字第一八○三號
    卷第二十七頁）、於八十三年十二月十七日在被告庚○○位於同縣大溪鎮○○路
    四十九號住處查扣之物品（見偵字第一八五九號卷第十一頁）及於八十三年十二
    月二十九日在黃國亮位於同縣大溪鎮○○里○○路一○九巷四十二號正大會計事
    務所查扣之物品（見偵字第一四八三九號卷第八十四頁），查與本案無關，自毋
    庸諭知沒收，附此敘明。至原審就被告庚○○、丁○○二人行賄部分，以被告庚○○、丁○○行賄犯行罪證明確，援引修正前貪污治罪條例第十六條、第十七條
    、刑法第十一條前段、第二條第一項但書、第二十八條、第三十七條第二項之規
    定，並審酌被告庚○○、丁○○之素行、犯罪動機、目的、手段及犯罪後態度等
    一切情狀，各處有期徒刑一年二月、褫奪公權一年，經核認事用法，並無違誤，
    被告庚○○、丁○○上訴意旨否認有行賄犯行，尚難認有理由，應予駁回。並就
    被告庚○○、丁○○上訴駁回部分所處之刑，與撤銷改判部分所處之刑，定其應
    執行之刑，及就罰金部分諭知易服勞役之折算標準。
據上論斷，應依刑事訴訟法第三百六十八條、第三百六十九第一項前段、第三百六十
四條、第二百九十九條第一項前段、森林法第五十二條第一項第四款、刑法第十一條
前段、第二十八條、第四十二條第三項、第五十一條第五款，判決如主文。
本案經檢察官林炳雄到庭執行職務。
中    華    民    國    九十一    年        一     月     二十四       日
                            台灣高等法院刑事第三庭
                                審判長法  官  張  連  財
                                      法  官  李  英  勇
                                      法  官  張  傳  栗
右正本證明與原本無異。
如不服本判決應於收受送達後十日內向本院提出上訴書狀，其未敘述上訴之理由者並
得於提起上訴後十日內向本院補提理由書（均須按他造當事人之人數附繕本）。
                                      書記官  王  秀  雲
中    華    民    國    九十一    年        一      月      二十四      日
附錄：本案論罪科刑法條全文
森林法第五十二條
竊取森林主、副產物而有左列情形之一者處六月以上五年以下有期徒刑，併科贓額二
倍以上五倍以下罰金:
一、於保安林犯之者。
二、依機關之委託或其他契約,有保護森林義務之人犯之者。
三、於行使林產物採取權時犯之者。
四、結夥二人以上或僱使他人犯之者。
五、以贓物為原料,製造木炭、松節油、其他物品或培植菇類者。
六、為搬運贓物,使用牲口、船舶、車輛,或有搬運造材之設備者。
七、採掘、毀損、燒燬成隱蔽根株，以圖罪跡之湮滅者。
八、以贓物燃料，使用於礦物之採取，精製石灰、磚、瓦或其他物品之製造者。
前項未遂犯罰之。
第一項第五款所製物品，以贓物論，並沒收之。
